臺灣臺中地方法院刑事判決　　　　　　　　　　　　九十二年度訴字第二三０八號
　　公　訴　人　臺灣臺中地方法院檢察署檢察官
　　被　　　告　丁○○
右列被告因妨害自由等案件，經檢察官提起公訴（九十二年度偵字第三八一二號），
本院判決如左：
    主  文
丁○○以加害生命、身體之事恐嚇他人，致生危害於安全，累犯，處有期徒刑參月，
如易科罰金，以參佰元折算壹日。又共同私行拘禁，累犯，處有期徒刑陸月，如易科
罰金，以參佰元折算壹日。應執行有期徒刑捌月，如易科罰金，以參佰元折算壹日。
    事  實
一、丁○○前於民國八十四年及八十五年間，曾因違反麻醉藥品管理條例、藥事法及
    槍砲彈藥刀械管制條例等案件，分別經臺灣彰化地方法院於八十五年六月十九日
    以八十五年度易字第五三二號判處有期徒刑五月、臺灣高等法院臺中分院於八十
    五年十二月十三日以八十五年度上訴字第一七六九號判處有期徒刑二年及本院於
    八十六年一月十六日以八十五年度簡字第四五五號判處有期徒刑四月及三月確定
    ，並定應執行有期徒刑二年九月，而於八十八年二月四日縮短刑期假釋期滿視為
    執行完畢，竟猶不知悔改，緣廖俊陽因積欠廖志文新臺幣（下同）一百萬元債務
    ，而廖俊陽持有甲○○簽發面額為四十萬元之本票一紙，廖志文乃經真實姓名年
    籍不詳、綽號「阿英」之成年男子，輾轉委託丁○○代為向甲○○及其母乙○○○追討本票債務。因甲○○及乙○○○無力完全清償，丁○○竟於九十一年四月
    十二日前某日，基於恐嚇之犯意，以其在彰化縣二林鎮○○里○○路七二號之三
    住處之（０四）0000000號電話，撥打臺中縣潭子鄉○○村○○路六０巷
    二六號甲○○、乙○○○住處之（０四）00000000號電話，向乙○○○
    恫嚇稱：「平常生活要小心一點」「不要睡的太沉、家中可能會著火」等暗示將
    危害其生命、身體之恐嚇言語，致乙○○○因而心生畏懼。
二、丁○○為繼續追討上開債務，乃於九十一年四月十二日駕駛其妻陳淑娟（另經檢
    察官為不起訴處分）所有之車號九Ｒ－七０一三號自小客車，邀同前開綽號「阿
    英」之成年男子及另名真實姓名年籍亦不詳，綽號「阿傑」之成年男子齊至臺中
    縣潭子鄉○○村○○路前開甲○○住處，搭載甲○○同往臺中縣潭子鄉○○村○○街廖俊陽住處討債，適廖俊陽不在其住處，丁○○等人亦因而索債無著。詎丁○○竟因一時激憤，即基於傷害犯意，在上開自小客車內，以槍型之不明物體敲
    打甲○○，致甲○○受有額頭外傷、左太陽穴腫漲、左臉頰外傷等傷害（傷害部
    分業經甲○○撤回告訴）。丁○○嗣為令甲○○及早解決債務問題，擬要求甲○○向地下錢莊借款以償還債務，遂與前開綽號「阿英」、「阿傑」之成年男子，
    共同基於妨害自由之犯意聯絡，以膠帶黏貼甲○○之眼、口，且捆住甲○○之雙
    手，將甲○○帶往臺中縣太平市○○里○○路一二二巷二號不知情之丁○○表弟
    陳以翔（由檢察官另為不起訴處分）居所，強迫甲○○在上址二樓過夜，並由「
    阿英」、「阿傑」與甲○○同睡以資看管，而以此私行拘禁之方式剝奪甲○○之
    行動自由。翌日，因丁○○於甲○○之皮夾中，發現軍人貸款之相關廣告資訊，
    經與甲○○商議後，甲○○乃同意貸款償還前開本票債務，丁○○等人始帶同甲○○離開上址。
三、案經臺中縣警察局霧峰分局分局報請臺灣臺中地方法院檢察署檢察官偵查起訴。
    理  由
一、訊據被告丁○○固坦認有於上開時、地，電告被害人乙○○○應出面解決債務，
    嗣並與綽號「阿英」、「阿傑」之成年男子同往尋訪甲○○，欲催討甲○○所積
    欠之債務，經與甲○○同至廖俊陽住處尋找廖俊陽未果，即將甲○○帶往其表弟
    陳以翔家過夜之事實，然矢口否認有何恐嚇及妨害自由犯行，辯稱：伊當時打電
    話給乙○○○並沒有恐嚇的意思，只希望乙○○○能出面解決甲○○所積欠之債
    務。另甲○○當日係自願與伊同往陳以翔家中暫住，預備隔日即向地下錢莊借款
    償還債務。伊並未強迫甲○○同往陳以翔家中，亦未命「阿英」與「阿傑」看管
    甲○○云云。惟查：
（一）右揭被告丁○○以電話撥打至被害人乙○○○家中，告知被害人乙○○○應出
      面解決債務，並恫嚇被害人乙○○○平日生活須小心一點之事實，業經被告於
      偵查中供承不諱（見偵查卷第六九頁），且經被害人乙○○○於偵查及本院審
      理時到庭指訴歷歷（見偵查卷第六九頁、本院卷第五四頁）。被告雖於本院稱
      並無恐嚇之意思，惟被害人乙○○○於本院亦同時指稱：伊聽聞被告之前開言
      語，心中確生畏懼之感等語（見本院卷第五四頁），參以被告係於催討債務未
      果後，繼之以前開威嚇之語，則聽聞者當不致以其為戲謔之語，是被告所言當
      已致生危害於安全無誤，其所辯自無可採。
（二）前揭被告丁○○與綽號「阿英」、「阿傑」之成年男子共同妨害自由之事實，
      亦經被害人甲○○於偵查及本院審理時指證甚詳（見偵查卷第八五頁至第八六
      頁、第一二０頁至第一二一頁，本院卷第四七頁至第五一頁）。另被告與綽號
      「阿英」、「阿傑」之成年男子帶同被害人甲○○至被告表弟陳以翔住處過夜
      ，「阿英」、「阿傑」並與被害人甲○○同睡一房間之情，除據被告於偵查及
      本院訊問時供認無隱（見偵查卷第八八頁，本院卷第四八頁），亦經陳以翔於
      偵查中供述明確（見偵查卷第八九頁）。被告固辯稱：係被害人甲○○自願隨
      同前往陳以翔家中暫住一晚云云，伊並未命「阿英」與「阿傑」看管甲○○云
      云；惟查，被害人甲○○與案外人廖俊陽之住處係同位於臺中縣潭子鄉（廖俊
      陽住所見偵查卷第三二頁偵訊筆錄戶籍地址欄），兩家相距並不甚遠一節，已
      為被告所不爭執（見偵查卷第八八頁），被告既與被害人甲○○偕至廖俊陽住
      處尋訪廖俊陽無著，即便為命被害人甲○○早日解決債務，亦應先讓其返家，
      翌日再行處理即可，衡情並無帶同被害人甲○○先至臺中縣太平鄉其表弟陳以
      翔家中，隔日再同至臺中辦理貸款之必要，是被告此部分辯詞，衡之實與常情
      不符，無可採認。至被告之表弟陳以翔雖於偵查中另附和被告之語，陳稱伊當
      日見到被害人甲○○並無異狀，且無被矇住眼睛及綑綁雙手云云（見偵查卷第
      八九頁），然其所述與被害人甲○○指訴情節已有不符，且陳以翔嗣後又於偵
      查中改稱當日並無見到被害人甲○○（見偵查卷第一二一頁），其所供前後並
      不一致。再者，陳以翔與被告間有親屬關係，其所言有迴護被告之虞，亦無足
      盡信。
（三）綜此，被告丁○○所辯，無非事後飾卸之語，不可採信。本件事證業臻明確，
      被告犯行洵堪認定。
二、核被告丁○○所為，係犯刑法第三百零五條之恐嚇罪及同法第三百零二條第一項
    之剝奪行動自由罪。被告與前開綽號「阿英」、「阿傑」之成年男子就上揭剝奪
    人之行動自由犯行，有犯意聯絡及行為分擔，皆為共同正犯。被告所犯恐嚇及妨
    害自由二罪間，犯意各別，罪名互殊，應予分論併罰。又被告前於八十四年及八
    十五年間，曾因違反麻醉藥品管理條例、藥事法及槍砲彈藥刀械管制條例等案件
    ，分別經臺灣彰化地方法院於八十五年六月十九日以八十五年度易字第五三二號
    判處有期徒刑五月、臺灣高等法院臺中分院於八十五年十二月十三日以八十五年
    度上訴字第一七六九號判處有期徒刑二年及本院於八十六年一月十六日以八十五
    年度簡字第四五五號判處有期徒刑四月及三月確定，並定應執行有期徒刑二年九
    月，甫於八十八年二月四日縮短刑期假釋期滿視為執行完畢，有臺灣高等法院被
    告全國前案記錄表在卷可查，其於五年內再犯本件有期徒刑以上之罪，為累犯，
    應依刑法第四十七條之規定加重其刑。爰審酌被告有事實欄所列之前科，素行不
    佳，其僅為催討債務，竟不尋法律正當救濟途徑解決，而以恐嚇被害人乙○○○
    及剝奪被害人甲○○行動自由之方式求償，犯罪所生危害甚鉅，於社會秩序亦有
    所戕害，暨被告犯罪後態度等一切情狀，分別量處如主文所示之刑，並均諭知易
    科罰金之折算標準，且定其應執行之刑。
據上論斷，應依刑事訴訟法第二百九十九條第一項前段，刑法第二十八條、第三百零
二條第一項、第三百零五條、第四十七條、第四十一條第一項前段、第二項、第五十
一條第五款，罰金罰鍰提高標準條例第一條前段、第二條，判決如主文。
本案經檢察官丙○○到庭執行職務。
中    華    民    國      九十三      年       一      月     五    日
                                臺灣臺中地方法院刑事第九庭
                                    審判長法  官  曾 佩 琦
                                          法  官  陳 如 玲
                                          法  官  陳 思 成
右正本證明與原本無異。
如不服本判決，應於判決送達後十日內向本院提出上訴狀，上訴於臺灣高等法院臺中
分院( 須附繕本 )。
                                          書記官
中    華    民    國      九十三      年       一      月     五    日
附錄論罪科刑法條
刑法第三百零二條第一項
私行拘禁或以其他非法方法，剝奪人之行動自由者，處五年以下有期徒刑、拘役或三
百元以下罰金。
刑法第三百零五條
以加害生命、身體、自由、名譽、財產之事恐嚇他人，致生危害於安全者，處二年以
下有期徒刑、拘役或三百元以下罰金。
